臺灣高雄地方法院刑事判決　　　　　　　　　　　　九十三年度易字第一五七五號
　　公　訴　人　臺灣高雄地方法院檢察署檢察官
　　被　　　告　乙○○　男民.
右列被告因違反商標法案件，經檢察官提起公訴（九十三年度偵字第一五二五八號）
，本院判決如左：
      主  文
乙○○共同連續未得商標權人同意，於同一商品，使用相同之註冊商標，累犯，處有
期徒刑伍月，如易科罰金，以參佰元折算壹日。
扣案如附表二、三所示之物品，均沒收。
      事  實
一、乙○○曾於民國九十一年間因違反毒品危害防制條例案件，經臺灣臺北地方法院
    判處有期徒刑五月確定，並於九十一年十一月二十六日易科罰金執行完畢，詎仍
    不知悔改，其明知如附表一所示之商標圖樣，係台灣菸酒股份有限公司（以下簡
    稱台灣菸酒公司）向經濟部智慧財產局申請註冊，取得商標專用權，指定使用於
    如附表一所示商標專用範圍之商品，現仍在專用期限內，任何人未經該商標專用
    權人之同意或授權，不得在同一商品或類似商品，使用相同或近似於該註冊商標
    所表彰之商品，詎乙○○與不詳姓名年籍綽號「謝仔」之成年男子及四、五名成
    年工人共同基於侵害他人商標專用權之概括犯意聯絡，由綽號「謝仔」之人先於
    九十三年三月十五日委由不知情之丙○○以每月新台幣（下同）一萬七千元之代
    價，向不知情之盧基勇承租其位於高雄縣仁武鄉○○村○○路○段四七九號之鐵
    皮屋作為工廠使用，再以每月三萬元之代價僱用乙○○擔任倉管工作，在上開工
    廠內由四、五名成年工人，以附表二所示之機器設備，產製含酒精濃度約為百分
    之十八點六至百分之十九點五不等之米酒後，再先後多次將如附表一所示商標圖
    樣之仿冒標籤封貼於玻璃瓶容器上，再將所產製之米酒裝填於上開玻璃瓶內，連
    續未經台灣菸酒公司之同意，在同一商品使用相同之註冊商標，渠等於仿冒台灣
    菸酒公司之米酒後，復連續多次販賣貼有仿冒台灣菸酒公司商標之米酒予不特定
    人牟利。嗣於九十三年六月十日下午二時許，經警持本院核發之搜索票前往上址
    執行搜索時當場查獲，並扣得如附表二、三所示之物品。
二、案經內政部警政署保安警察第三總隊第二大隊報告臺灣高雄地方法院檢察署檢察
    官偵查起訴。
    理  由
一、訊據被告乙○○固坦承綽號「謝仔」之人先於九十三年三月十五日委由其女友丙
    ○○向盧基勇承租鐵皮屋作為工廠使用，再以每月三萬元之代價僱用其擔任倉管
    工作，並於九十三年六月十日下午二時許，為警在上開處所查獲如附表二、三所
    示之物品等事實，惟矢口否認有何違反商標法之犯行，辯稱：伊並沒有參與製作
    私酒，也沒有幫忙貼標籤，伊只負責開門讓他們載貨，並沒有幫忙販賣私酒云云
    。經查：
  (一)警方於九十三年六月十日下午二時許，前往高雄縣仁武鄉○○村○○路○段四七
    九號執行搜索，扣得附表二、三所示之物品之事實，有搜索票、搜索扣押證明筆
    錄、扣押物品目錄表、現場處理紀錄表、高雄縣政府查扣物明細表各一份及查獲
    現場所攝之照片四幀在卷可憑（見警卷第二十頁至二十四頁、第四十七頁、第四
    十八頁）。扣案如附表三所示之米酒成品，並非台灣菸酒公司所製造之米酒之事
    實，有台灣菸酒公司屏東酒廠九十三年六月十五日酒質檢驗報告書一紙在卷可按
    （見警卷第三十六頁），而扣案如附表三所示之標籤及瓶蓋，均非台灣菸酒公司
    所製造之事實，亦有台灣菸酒公司林口印刷廠九十三年六月二十五日臺菸酒林印
    印字第○九三○○○一八二二號函、台灣菸酒公司南港瓶蓋廠九十三年六月十五
    日臺菸酒蓋製字第○九三○○○一二一○四號函各一紙在卷可稽（見警卷第三十
    七頁、第三十九頁），足徵附表三所示之米酒、標籤及瓶蓋確均係未經台灣菸酒
    公司所產製之物品無訛。又扣案米酒之酒精濃度約為百分之十八點六至百分之十
    九點五不等之事實，有上開酒質檢驗報告書可憑，足證扣案液體係酒精類之米酒
    無訛。
  (二)另附表一所示之商標圖樣係台灣菸酒公司向經濟部智慧財產局申請註冊，取得商
    標專用權，指定使用於米酒之事實，亦有商標註冊證影本一紙在卷可憑（見警卷
    第四十一頁）。扣案米酒成品之包裝上黏貼有相同於附表一所示之商標圖樣之標
    籤，且確係未經台灣菸酒公司授權而仿冒之事實，業據證人即台灣菸酒公司高雄
    營業處政風室主任之甲○○於警詢中證述綦詳（見警卷第十五頁背面），並有查
    獲時扣得之標籤、查獲之照片附卷可資佐證（見警卷第四十二頁、第四十七頁）
    ，足徵扣案酒類係未經商標權人台灣菸酒公司之同意，在同一商品，使用相同之
    註冊商標無訛。
  (三)又綽號「謝仔」之人先於九十三年三月十五日委由不知情之丙○○以每月一萬七
    千元之代價，向不知情之盧基勇承租其位於高雄縣仁武鄉○○村○○路○段四七
    九號之鐵皮屋作為工廠使用等情，業據證人丙○○於警詢及本院審理時證述明確
    （見警卷第八頁背面、本院卷第四十六頁至第五十頁），核與證人盧基勇於警詢
    中所述之情節相符（見警卷第十頁背面），並有房屋租賃契約書一份在卷可參（
    見警卷第四十六頁），而被告於警詢中供稱：綽號「謝仔」之人每月以三萬元僱
    請伊做倉管，「謝仔」叫工人到工廠製酒或出貨時，伊就去開門讓他們進去，製
    好的成品米酒伊還替他點數量，伊知道綽號「謝仔」之人在內私釀、仿製台灣菸
    酒公司產製之米酒，共出貨約十次，共四百多箱仿製米酒，每次綽號「謝仔」約
    僱請四、五工人替其製酒等語（見警卷第二頁、第三頁、第五頁），復於偵查中
    供稱：「謝仔」僱用伊做倉管，「謝仔」人不在高雄時，要伊去開門，到九十三
    年四、五月間，他們將製酒工具搬進來，伊才知道他們製造假酒，製造好的酒伊
    有清點，有時他們聯絡好買主，要伊去開門點貨給買主等語（見偵查卷第十五頁
    背面），再於本院審理時供稱：伊只是幫忙開門讓他們載東西，大約一個禮拜去
    開門二、三次，他們應該有在那邊做假酒，因為他們來載成品時，伊就發現裡面
    有成品及很重的酒味等語（見本院卷第五十三頁、第五十四頁），顯見被告確有
    參與仿冒台灣菸酒公司所產製之米酒，並販賣仿冒台灣菸酒公司之米酒予不特定
    人之行為無訛。
  (四)綜上所述，被告上開所辯，顯係避重就輕之詞，不足採信，被告未得商標權人同
    意，於同一商品，使用相同之註冊商標犯行之事證已明，被告之犯行洵堪認定。
二、核被告乙○○所為，係犯商標法第八十一條第一款之於同一商品使用相同之註冊
    商標罪及同法第八十二條之販賣仿冒商標商品罪（販賣部分公訴人雖未引用該條
    文，惟於事實欄已明確記載販賣之事實，本院自應予以審理，附此敘明）。被告
    與不詳姓名年籍綽號「謝仔」之成年男子及其餘四、五名成年工人間，就上開犯
    行，均有犯意之聯絡與行為之分擔，均為共同正犯。被告先後多次於同一商品使
    用相同之註冊商標及販賣仿冒他人商標商品之犯行，均時間緊接，方法相同，觸
    犯構成要件相同之罪名，顯均係基於概括犯意反覆為之，均為連續犯，均應各依
    刑法第五十六條之規定，分別論以一罪，並加重其刑。被告所犯上開二罪有方法
    結果之牽連關係，應依刑法第五十五條之規定，從較重之商標法第八十一條第一
    款處斷。被告曾於九十一年間因違反毒品危害防制條例案件，經臺灣臺北地方法
    院判處有期徒刑五月確定，並於九十一年十一月二十六日易科罰金執行完畢，有
    臺灣高等法院被告全國前案紀錄表、臺灣高雄地方法院檢察署刑案資料查註紀錄
    表各一份在卷可按，其於受有期徒刑執行完畢後，五年以內再犯本件最重本刑為
    有期徒刑以上之罪，為累犯，應依刑法第四十七條之規定，加重其刑，並依法遞
    加重之。爰審酌商標具有辨識商品來源之功用，且企業者通常經過相當時間並投
    入大量資金於商品之行銷及品質之改良，始得使該商標具有代表一定品質，被告
    為牟取不法利益，未經許可產製米酒而侵害他人商標專用權，對商標專用權人潛
    在市場利益造成侵害非小，有礙公平交易秩序，且足使消費者對於該米酒來源之
    正確性認知錯誤，減損商標之正面功能，惡性非輕，惟念其犯後坦承部分犯行，
    且僅係受僱於人，依其工作獲得固定薪資，並未獲取暴利等一切情狀，量處如主
    文所示之刑，並諭知易科罰金之折算標準。扣案如附表三所示之物品，均係被告
    侵害他人商標專用權所製造之商品，不問屬於被告與否，均依商標法第八十三條
    規定併予宣告沒收之；扣案如附表二所示之物品，均係共犯綽號「謝仔」之人所
    有，業據被告於警詢中供承在卷，且為供本件犯罪所用之物，依共同正犯就全部
    犯行罪責一併負責之法理，均依刑法第三十八條第一項第二款之規定，併予宣告
    沒收。
據上論斷，應依刑事訴訟法第二百九十九條第一項前段，商標法第八十一條第一款、
第八十二條、第八十三條，刑法第十一條、第二十八條、第五十六條、第五十五條、
第四十七條、第三十八條第一項第二款、第四十一條第一項前段，罰金罰鍰提高標準
條例第二條，判決如主文。
本案經檢察官丁○○到庭執行職務。
中　　　華　　　民　　　國　　九十四　　年　　　一　　　月　　 十四 　　日
　                                  臺灣高雄地方法院刑事第三庭
                                        審判長法  官   黃仁松
                                              法  官   陳威龍
                                              法  官   陳玉聰
右正本證明與原本無異。
如不服本判決，應於收受送達後十日內向本院提出上訴書狀。
    　　　　　　　　　　　　　　　　　　　　　書記官   鄭淑臻
中　　　華　　　民　　　國　　九十四　　年　　　一　　　月　　 十四 　　日
附表一
附表二
┌──┬────────────────┬─────────┬─────┐
│編號│扣押物品名稱                    │數量              │備註      │
├──┼────────────────┼─────────┼─────┤
│一  │裝瓶機                          │一台              │          │
├──┼────────────────┼─────────┼─────┤
│二  │分裝機                          │一台              │          │
├──┼────────────────┼─────────┼─────┤
│三  │馬達                            │一台              │          │
├──┼────────────────┼─────────┼─────┤
│四  │空氣壓縮機                      │一台              │          │
├──┼────────────────┼─────────┼─────┤
│五  │酒精量度計                      │二支              │          │
├──┼────────────────┼─────────┼─────┤
│六  │白鐵製水桶                      │二桶              │          │
├──┼────────────────┼─────────┼─────┤
│七  │空瓶（○‧六公升）              │三千五百五十瓶    │          │
└──┴────────────────┴─────────┴─────┘
附表三
┌──┬────────────────┬─────────┬─────┐
│編號│扣押物品名稱                    │數量              │備註      │
├──┼────────────────┼─────────┼─────┤
│一  │米酒成品（仿台灣菸酒公司商標）  │二千八百八十瓶    │          │
├──┼────────────────┼─────────┼─────┤
│二  │瓶蓋、標籤（仿台灣菸酒公司商標）│一批              │          │
├──┼────────────────┼─────────┼─────┤
│三  │成品米酒（二百公升）            │二桶              │          │
├──┼────────────────┼─────────┼─────┤
│四  │酒精（二百公升）                │六桶              │          │
└──┴────────────────┴─────────┴─────┘
附錄本判決論罪科刑法條全文：
商標法第八十一條第一款
未得商標權人或團體商標權人同意，有下列情形之一者，處三年以下有期徒刑、拘役
或科或併科新臺幣二十萬元以下罰金：
一、於同一商品或服務，使用相同之註冊商標或團體商標者。
商標法第八十二條
明知為前條商品而販賣、意圖販賣而陳列、輸出或輸入者，處一年以下有期徒刑、拘
役或科或併科新臺幣五萬元以下罰金。
